臺灣臺中地方法院民事裁定
111年度中簡字第2202號
原      告  陳茂松  
上列當事人與被告蔡嘉裕間請求損害賠償事件，本院裁定如下：
    主      文
原告應於本裁定送達5日內補正本件請求符合國家賠償法第13條
「經判決有罪確定」所依據之事實及理由，逾期未補正即駁回原
告之訴。
    理      由
一、原告之訴，依其所訴之事實，在法律上顯無理由，法院得不
    經言詞辯論，逕以判決駁回之。但其情形可以補正者，審判
    長應定期間先命補正，民事訴訟法第249條第2項第2款定有
    明文。所謂「在法律上顯無理由」，係指欠缺一貫性審查要
    件之情形。故法院在特定原告起訴所表明之應受判決事項之
    聲明及訴訟標的法律關係後，應以其依民事訴訟法第266條
    第1項第1款規定所主張之「請求所依據之事實及理由」為據
    ，審查其訴訟上之請求是否具備一貫性。即法院於行證據調
    查前，先暫認原告主張之事實係真實，輔以其主張之訴訟標
    的法律關係，依實體法予以法律要件評價，倘其所主張之事
    實足以導出其權利主張，始具備事實主張之一貫性；繼而再
    依實體法予以法律效果評價，倘足以導出其訴之聲明，始具
    備權利主張之一貫性。而原告所提起之訴訟不具備一貫性，
    經法院闡明後仍未能補正，其主張即欠缺實體法之正當性，
    法院可不再進行實質審理，逕依民事訴訟法第249條第2項規
    定，以其請求為無理由而予以判決駁回（最高法院108年度
    台上字第2246號判決意旨參照）。
二、又按公務員因故意違背對於第三人應執行之職務，致第三人
    受損害者，負賠償責任。其因過失者，以被害人不能依他項
    方法受賠償時為限，負其責任；前項情形，如被害人得依法
    律上之救濟方法，除去其損害，而因故意或過失不為之者，
    公務員不負賠償責任，民法第186條第1項、第2項分別定有
    明文。惟職司審判或追訴職務之公務員，其執行職務，乃基
    於審理或偵查所得之證據及其他資料，為事實及法律上之判
    斷，依其心證及自己確信之見解為之，各級有審判或追訴職
    務之公務員，就同一案件所形成之心證或見解，難免彼此有
    所不同，倘有心證或見解上之差誤，訴訟制度本身已有糾正
    機能，為維護審判獨立及追訴不受外界干擾，以實現公平正
    義，上述難於避免之差誤，在合理範圍內，應予容忍，不宜
    任由當事人逕指為不法侵害人民之自由或權利，而任意提起
    訴訟請求損害賠償，始足以避免訴訟當事人以另行提起訴訟
    方式，利用其他法院審理損害賠償，以求得於本案之外重審
    原案，致生司法見解之分歧。因此，國家賠償法第13條規定
    ：「有審判或追訴職務之公務員，因執行職務侵害人民自由
    或權利，就其參與審判或追訴案件犯職務上之罪，經判決有
    罪確定者，均適用本法規定。」，亦即對於有審判或追訴職
    務之公務員，因執行職務侵害人民自由或權利，而欲請求該
    公務員所屬之機關賠償損害時，須該公務員就參與審判或追
    訴案件犯職務上之罪，經判決有罪確定者，始得為之。而對
    於有審判或追訴職務之公務員，主張因其執行職務侵害人民
    自由或權利，依民法第186條規定請求該公務員個人賠償損
    害時，為達上開國家賠償法第13條特別規定所欲維護之審判
    獨立不受外界干擾之目的，自亦應就關於公務員個人之損害
    賠償責任與國家賠償責任立於同一標準，即在該公務員就參
    與審判或追訴案件犯職務上之罪，並有經判決有罪確定之情
    形下，公務員始負損害賠償責任。
三、原告主張被告即本院法官蔡嘉裕應按侵權行為民法第186條
    、第195條第1項負賠償責任，揆諸前揭說明，須以被告犯職
    務上之罪「經判決有罪確定」時，始對原告負損害賠償責任
    。則縱暫依原告主張之事實，仍不符上述規定，而屬依原告
    所訴事實在法律上顯無理由之情形，故本院依民事訴訟法第
    249條第2項但書規定，命原告遵期補正，逾期不補正即駁回
    原告之訴。
中　　華　　民　　國　　111 　年　　8 　　月　　18　　日
                  臺灣臺中地方法院臺中簡易庭
                                  法　官　傅可晴
以上為正本係照原本作成。
本裁定不得抗告。
中　　華　　民　　國　　111 　年　　8 　　月　　18　　日
                                  書記官  錢  燕